【裁判字號】    95,訴,1287
【裁判日期】    950831
【裁判案由】    毒品危害防制條例
【裁判全文】
臺灣桃園地方法院刑事判決              95年度訴字第1287號
公  訴  人  臺灣桃園地方法院檢察署檢察官
被      告  甲○○原名葉俊廷.
選任辯護人  廖年盛律師
上列被告因毒品危害防制條例案件，經檢察官提起公訴（95年度
偵字第9515號），本院判決如下：
    主  文
甲○○意圖販賣而持有第二級毒品，處有期徒刑伍年拾月，扣案
含第二級毒品大麻成分之煙捲捌包（均分別以塑膠袋裝盛，驗餘
淨重壹佰肆拾玖點伍玖貳貳公克，空包裝重拾點陸公克）、含
第二級毒品MDMA及安非他命成分之藥錠壹包（以塑膠袋裝盛，毛
重拾肆點貳公克，空包裝重零點玖伍公克，驗餘淨重拾公
克）、第三級毒品愷他命拾包（均分別以塑膠袋裝盛，毛重貳佰
零肆點零陸公克，空包裝重伍點伍貳公克，驗餘淨重壹佰玖拾柒
點捌玖公克），均沒收銷燬之；用以包裝前述毒品所用之塑膠袋
拾玖個、電子磅秤壹台、分裝袋貳仟個、夾鍊袋壹佰個、分裝杓
壹支，均沒收。
    事  實
一、甲○○有施用毒品之惡習，其明知大麻、MDMA、安非他命均
    屬毒品危害防制條例第2 條第2 項第2 款所管制之第二級毒
    品；愷他命（ketamine）則屬同條例第2 條第2 項第3 款所
    管制之第三級毒品，均不得非法販賣、持有。其竟於民國95
    年2 月間，在桃園縣中壢市「凱悅KTV 」店內，因年籍不詳
    、綽號「陳大哥」之成年男子向其表示欲廉售上開毒品，遂
    以新臺幣（下同）69,000元之代價，向該名男子同時購入含
    大麻成分煙草8 包（均分別以塑膠袋裝盛，驗餘淨重149.59
    公克，空包裝重10.63 公克）、含第二級毒品MDMA及安非他
    命成分之藥錠1 包（以塑膠袋裝盛，毛重34.23 公克，空包
    裝重0.95公克，驗餘淨重30公克）、第三級毒品愷他命2 大
    包（均以塑膠袋裝盛，嗣經甲○○將其中1 包取出部分，再
    分裝盛8 包後，共計10包，毛重204.06公克，空包裝重5.52
    公克，驗餘淨重197.89公克，詳如後述）；甲○○取得前揭
    毒品除供己施用外（所涉施用毒品犯行部分，未據起訴），
    復因所購得之毒品數量龐大，且市價甚高有利可圖，竟另起
    販賣前開第二級、第三級毒品予不特定人藉牟利之意圖，而
    意圖販賣而持有前開大麻、MDMA、安非他命、愷他命毒品，
    並在其位於桃園縣中壢市○○○路○ 段76巷23弄7 號4 樓之
    5 租屋處內，以其所有且供販售分裝毒品使用之電子磅秤、
    分裝袋、夾鍊袋、分裝杓等物，將前揭愷他命其中1 大包，
    取出部分愷他命，分裝成8 包，以利販售。嗣於95年6 月26
    日凌晨，甲○○之友人丙○○攜帶第三級毒品愷他命1 包（
    持有第三級毒品愷他命部分，是否涉及犯罪，尚在檢察官偵
    查中）前往甲○○上開住處，適有警員接獲線報甲○○住處
    有從事販賣毒品之事，而趕至上址蒐證時，見丙○○自該住
    處走出，行跡頗為可疑，乃與丙○○一同搭乘電梯下樓，並
    在1 樓處對丙○○盤查，而查獲丙○○身上持有第三級毒品
    愷他命。稍後，甲○○將分裝之愷他命毒品8 包放置在其背
    包內，準備攜出伺機販賣，而甫步出前揭住處1 樓電梯時，
    警員察覺甲○○觀看丙○○之神色有異，事覺可疑，乃再對
    甲○○盤查、命出示證件，並詢問其背包內係置放何物時，
    甲○○旋即主動將背包內之愷他命毒品8 包交付予警員，而
    經警員當場扣得該第三級毒品愷他命8 包（均分別以塑膠袋
    裝盛，與在甲○○住處內查獲之愷他命毒品2 包一併送驗結
    果，合計毛重204.06公克，空包裝重5.52公克，驗餘淨重
    197.89公克）。嗣再經警員於甲○○前開住處內扣得含第二
    級毒品大麻成分之煙草8 包（均分別以塑膠袋裝盛，驗餘淨
    重149.59公克，空包裝重10.63 公克）、含第二級毒品MDMA
    及安非他命成分之藥錠1 包（以塑膠袋裝盛，毛重34.23 公
    克，空包裝重0.95公克，驗餘淨重30公克）、第三級毒品愷
    他命2 包（均分別以塑膠袋裝盛，與在甲○○身上查獲之愷
    他命毒品8 包一併送驗結果，合計毛重204.06公克，空包裝
    重5.52公克，驗餘淨重197.89公克）及其所有且供分裝毒品
    所用之電子磅秤1 台、分裝袋2,000 個、夾鍊袋100 個、分
    裝杓1 支。
二、案經桃園縣政府警察局中壢分局報請臺灣桃園地方法院檢察
    署檢察官偵查起訴。
    理  由
壹、證據能力部分：
    本案被告甲○○及其辯護人雖辯稱：警員於95年年4 月26日
    凌晨在被告住處1 樓，見被告步出電梯時，並無任何合理懷
    疑被告有犯罪之嫌疑之情形下，即逕行之盤查，此次盤查並
    不合法，另是警員要被告將背包內愷他命毒品8 包拿出來，
    被告並無主動提出毒品之事。又警員是在未經被告同意下，
    即逕行帶同證人丙○○前往被告住處執行搜索，此搜索程序
    亦不合法，是本案所查扣之毒品、物品，顯均係違法盤查、
    搜索取得之證物，應排除在證據之列，而俱無證據能力云云
    。經查：
  (一)關於警員對被告進行盤查後，被告主動提出第三級毒品愷他
    命8 包部分：
  (1)按警察職權行使法（下稱警職法）第6 條第1 項共列舉6 款
    事由，警察得於公共場所或合法進入之場所，得對下列各款
    之人查證其身分：一、合理懷疑其有犯罪嫌疑或有犯罪之虞
    。二、有事實足認其對已發生之犯罪或即將發生之犯罪知情
    者。三、有事實足認為防止其本人或他人生命、身體之具體
    危害，有查證其身分之必要。四、滯留於有事實足認有陰謀
    、預備、著手實施重大犯罪或有人藏匿之處所。五、滯留於
    應有停（居）留許可之處所，而無停（居）留許可。六、行
    經指定公共場所、路段及管制站者。再依警職法第7 條第1
    項亦規定，警察依第6 條之規定執行臨檢與盤查時，為查證
    人民身分，得採取下列之必要措施：一、攔停人、車、船及
    其他交通工具。二、詢問姓名、出生年月日、出生地、國籍
    、住居所及身分證統一編號等。三、令出示身分證明文件。
    四、若有明顯事實足認其有攜帶足以自殺、自傷或傷害他人
    生命或身體之物者，得檢查其身體及所攜帶之物。
  (2)又本案係經員警據報有人在桃園縣中壢市○○○路○ 段76巷
    23弄7 號4 樓之5 處所販賣毒品，而趕至上址蒐證，適見證
    人丙○○自該住處走出，行跡頗為可疑，乃與證人丙○○一
    同搭乘電梯下樓，並在1 樓處對證人丙○○盤查，嗣於查獲
    證人丙○○身上持有第三級毒品愷他命後，緊接著被告下樓
    步出電梯，當時被告頭戴帽子、背包包，打扮與證人丙○○
    相似，觀看丙○○之神色又頗受到驚訝的樣子，再加上當時
    適值深夜凌晨，依警員辦案經驗，直覺被告與證人丙○○認
    識，始叫住被告，對被告進行盤查，並詢問被告背包內係置
    放何物，經被告主動自背包內提出愷他命毒品8 包交予警員
    乙節，業據證人即查獲本案之桃園縣警察局中壢分局文化派
    出所警員張錫明、乙○○○○於本院審理中證述明確（見本
    院95年8 月17日審判筆錄第15頁以下），而被告雖否認此情
    節，並辯稱：伊是低著頭走出電梯，1 名警員就叫伊不要動
    ，另1 名警員就拿著槍對著伊，接著就被警察帶至一旁云云
    ，然以被告與證人張錫明、葉振鍊間並無恩怨關係，證人等
    應無甘冒偽證罪之處罰而為虛偽陳述之必要，再參以當時在
    現場之證人丙○○並未證述警員有拿槍對著被告等情，與被
    告辯稱亦不相符合，堪認證人張錫明、葉振鍊上開證述應屬
    實情，可採信。是依上開情節，可知警員張錫明、葉振鍊2
    人據報前往該處4 樓蒐證販賣販毒之事時，見證人丙○○自
    該住處走出，行跡頗為可疑，乃與證人丙○○一同搭乘電梯
    下樓，並在1 樓處對證人丙○○盤查，而查獲證人丙○○身
    上持有第三級毒品愷他命。稍後，稍後，被告步出電梯，知
    悉證人丙○○遭警盤查而露出驚訝表情，以警員張錫明2 人
    辦案之經驗，及參以適時正值深夜，一般住戶甚少出入、活
    動，認被告與證人丙○○應屬相識，並無悖於常情，又證人
    丙○○甫遭警查獲持有第三級毒品愷他命，自有合理懷疑與
    證人丙○○相識之被告亦同涉及持有毒品情節，是證人張錫
    明、葉振鍊2 人對被告進行盤查，應足認「已對於被告犯罪
    之合理懷疑」。則證人張錫明、葉振鍊依警職法第6 條第1
    項第1 款執行盤查，並依同法第7 條第1 項第1 、2 、3 款
    規定請被告出示證件應屬合法執行公務之行為，具有適法性
    。再查，刑事訴訟法第133 條第1 項規定：「可為證據或得
    沒收之物，得扣押之」，本案警員對被告盤檢時，被告主動
    提出毒品，警員已有相當之確信認被告為持有毒品或交易毒
    品之犯罪嫌疑人而為逮捕，並對已發現可為佐證其犯罪證物
    之上開第三級毒品愷他命8 包為扣押之行為，揆諸前揭說明
    ，並無不合。
  (二)關於警員前往被告位於桃園縣中壢市○○○路○ 段76巷23弄
    7 號4 樓之5 租屋處內執行搜索，並自該處扣得含第二毒品
    大麻成分之煙草8 包、含第二級毒品MDMA及安非他命成分之
    藥錠1 包、第三級毒品愷他命2 包、電子磅秤1 台、分裝袋
    2,000 個、夾鍊袋100 個、分裝杓1 支部分：
  (1)查，依證人張錫明於本院審理中證稱：伊與證人葉振鍊帶證
    人丙○○返回現場是要找證人丙○○的車子，找到車子後，
    伊等向證人丙○○表示，要證人丙○○帶伊等至4 樓看看，
    證人丙○○就直接往大樓走去，到了4 樓，伊拿鑰匙給證人
    丙○○開門，但證人丙○○好像不知道是哪壹把才對，後來
    找到可能的鑰匙，證人丙○○把鑰匙插入，就直接打開門了
    。伊是臨時想到要至4 樓住處看看，後來在被告住處內有查
    獲毒品。搜索完畢返回派出所時，經被告承認該處是他使用
    ，毒品是他的，伊等才讓被告在搜索扣押筆錄上簽名。但在
    簽完名後，才想到帶到現場的是證人丙○○，所以又請證人
    丙○○在上面簽名。被告的簽名是忘記畫掉的。另同意搜索
    證明書是伊等疏忽，忘記改讓證人丙○○簽名等語（見本院
    95 年8月17日審判筆錄第19頁、第20頁、第21頁），核與被
    告於本院審理中供稱：是後來才知道警察有搜索伊住處等語
    相符合（見本院95年8 月17日審判筆錄第29頁），且經本院
    檢視卷內跡證結果亦無搜索票等情，由此足見本件警員係在
    未經被告同意，亦無搜索票之情況下，逕行帶同證人丙○○
    進入被告前揭住處實施搜索甚明。至證人警員張錫明雖於本
    院審理時再證稱：伊認為證人丙○○與被告是共同使用該房
    屋，且認證人丙○○有同意伊等進入察看，才會進入該房屋
    等語，然查，位於桃園縣中壢市○○○路○ 段76巷23弄7 號
    4 樓之5 住所係被告1 人所承租使用，此已經被告及證人丙
    ○○於本院審理中供述、證述明確，故證人丙○○對被告上
    開住處並無支配使用權，亦無同意搜索之權限，是本案縱令
    警員即張錫明、葉振鍊2 人認證人丙○○有同意搜索該住處
    權限，而在證人丙○○之引導、同意下至上開住處執行搜索
    ，亦難謂為合法之同意搜索。基此，本件警員搜索被告上開
    住處之程序並不合法，從而非法搜索扣得之前開證物，均屬
    違背法定程序取得之證據，被告及其選任辯護人辯稱自被告
    上開住處所取得之含第二毒品大麻成分之煙草8 包、含第二
    級毒品MDMA及安非他命成分之藥錠1 包、第三級毒品愷他命
    2 包、電子磅秤1 台、分裝袋2,000 個、夾鍊袋100 個、分
    裝杓1 支之均係違法搜索所得之物等語，自屬可採。
  (2)又依刑事訴訟法第158 條之4 ：「除法律另有規定外，實施
    刑事訴訟程序之公務員因違背法定程序取得之證據，其有無
    證據能力之認定，應審酌人權保障及公共利益之均衡維護」
    之意旨，為求得人權保障及公共利益之均衡維護，於實施刑
    事訴訟程序之公務員因違背法定程序取得證據之情形，俾因
    個案之型態、情節、方法均有所差異，於個案權衡時，法院
    允宜斟酌：（一）違背法定程序之情節；（二）違背法定程
    序時之主觀意圖；（三）侵害犯罪嫌疑人或被告權益之種類
    及輕重；（四）犯罪所生之危險或實害；（五）禁止使用證
    據對於預防將來違法取得證據之效果；（六）偵審人員如依
    法定程序有無發現該證據之必然性；（七）證據取得之違法
    對被告訴訟上防禦不利益之程度等各種情形，以為認定證據
    能力有無之標準，俾能兼顧理論與實際，而因應需要（刑事
    訴訟法第158 條之4 ，92年修正立法理由，最高法院92年台
    非字第177 號意旨參照），非謂公務員因違背法定程序取得
    之證據，即一律認其無證據能力。本件警員雖係對被告住處
    違法執行搜索，干預被告居住自由及隱私權益，惟本院斟酌
    警員張錫明、葉振鍊既係在查獲被告持有第三級毒品愷他命
    ，而認被告有涉及犯罪後，始前往被告上開住處執行搜索，
    並非藉詞任意執行搜索。又警員在被告住處內所查獲含第二
    毒品大麻成分之煙草8 包、含第二級毒品MDMA及安非他命成
    分之藥錠1 包、第三級毒品愷他命2 包、電子磅秤1 台、分
    裝袋2,000 個、夾鍊袋100 個、分裝杓1 支等物品，及時遏
    止毒品之流散，而搜索該住處時亦無損及被告其他財產，衡
    量被告所受損害尚屬輕微，反觀，被告所犯刑責甚重，且毒
    品一旦流入市面，影響深遠，需維護公共利益顯然較大，仍
    應認前揭扣案含第二毒品大麻成分之煙草8 包、含第二級毒
    品MDMA及安非他命成分之藥錠1 包、第三級毒品愷他命2 包
    、電子磅秤1 台、分裝袋2,000 個、夾鍊袋100 個、分裝杓
    1 支等物得作為證據，有證據能力。
  (3)至被告及其選任辯護人雖聲請本院調閱95年4 月26日被告住
    處出入之監視錄影資料，以證明警員至被告住處搜索時，被
    告並未在場云云，然查：本案警員係在未經被告同意，亦無
    搜索票之情況下，逕行帶同證人丙○○進入被告住處實施搜
    索等情，已經本院認定如前所述，是被告及其辯護人此部分
    聲請，核無再行調查必要，併此說明。
貳、實體方面：
一、訊據被告固坦承有於上開時、地，持有前開第二級、第三級
    毒品、電子磅秤等物品，並為警查獲等情，惟矢口否認有意
    圖販賣而持有第二級、第三級毒品之犯行，辯稱：是綽號「
    陳大哥」之人向伊點叫旗下小姐陪唱，結清消費款後，尚積
    欠伊60,000多元款項，無法支付，綽號「陳大哥」之人就向
    伊表示要先將該毒品、電子磅秤等物品交給伊作為擔保欠款
    之用，且表示會再拿錢贖回該等毒品與物品，伊確實無意圖
    販賣而持有第二級、第三級毒品之犯行云云。經查：
  (一)被告於95年6 月26日凌晨0 時50分許，在其位於桃園縣中壢
    市○○○路○ 段76巷23弄7 號4 樓之5 租屋地之1 樓處遭警
    員在其身上查獲愷他命8 包後，警員再自其前開住處內查獲
    含第二級毒品大麻成分之煙草8 包、含第二級毒品MDMA及安
    非他命成分之藥錠1 包、第三級毒品愷他命2 包及電子磅秤
    1 台、分裝袋2,000 個、夾鍊袋100 個、分裝杓1 支等情，
    業經證人張錫明、葉振鍊於本院審理中證述明確（見本院95
    年8 月17日審判筆錄），且被告亦不爭執確實持有上開毒品
    、與電子磅秤等物品，復有查獲現場照片5 張及扣案第二級
    毒品大麻成分之煙草8 包、含第二級毒品MDMA及安非他命成
    分之藥錠1 包、第三級毒品愷他命10包、電子磅秤1 台、分
    裝袋2,000 個、夾鍊袋100 個、分裝杓1 支等在卷可稽。又
    扣案煙草、藥錠、白粉經分別送檢驗結果，該煙草8 包確含
    有大麻成分（均分別以塑膠袋裝盛，驗餘淨重149.59公克，
    空包裝重10.63 公克）、藥錠1 包含有MDMA及安非他命成分
    （以塑膠袋裝盛，毛重34.23 公克，空包裝重0.95公克，驗
    餘淨重30公克）、另白粉10包亦含有愷他命成分（均分別以
    塑膠袋裝盛，毛重204.06公克，空包裝重5.52公克，驗餘淨
    重197.89公克），有法務部調查局95年5 月25日調科壹字第
    080011220 號鑑定通知書及內政部警政署刑事警察局95年6
    月26日刑鑑字第095008 5475 號鑑定書各1 紙存卷可憑，足
    認被告確實持有含第二級毒品大麻成分之煙草8 包、含第二
    級毒品MDMA及安非他命成分之藥錠1 包、第三級毒品愷他命
    10 包 及電子磅秤1 台、分裝袋2,000 個、夾鍊袋100 個、
    分裝杓1 支等物，應堪認定。
  (二)雖被告辯稱遭查扣之第二級、第三級毒品及電子磅秤等物品
    ，是綽號「陳大哥」之人向伊點叫旗下小姐陪唱，結清消費
    款後，尚積欠伊60,000多元款項，無法支付，綽號「陳大哥
    」之人就向伊表示要先將扣案毒品及物品交給伊作為擔保欠
    款之用，會再拿錢贖回該毒品及物品，伊確實無意圖販賣而
    持有第二級、第三級毒品云云。然依被告於95年4 月26日警
    詢中供稱：伊住處查獲的毒品，是伊於95年2 月底在桃園縣
    中壢市凱悅KTV 包廂內向綽號「陳大哥」之人，以24000 元
    代價購入大麻8 包、以20000 元代價購入MDMA，另以25000
    元代價購入愷他命，該大麻、MDMA（兼含安非他命成分）藥
    丸、愷他命毒品是伊買來自己施用的。分裝袋是伊買錯袋子
    、電子磅秤是伊買來量秤毒品用等語（見95年度偵字第9515
    號偵查卷第10頁以下）；於同日移送於檢察官偵訊時再供稱
    ：該毒品是伊在95年2 月間在凱悅KTV 向一位「陳大哥」之
    人以很便宜價格買的，之後就一直放在家裡準備要自己施用
    等語（同前偵查卷第56頁以下），足見被告為警查獲之初均
    一致指稱該扣案第二級、第三級毒品係向綽號「陳大哥」之
    人買入後供己施用，與被告嗣後所稱係因綽號「陳大哥」之
    人無法支付伊消費款，而將扣案毒品與電子磅秤等物品交給
    伊當作抵押，日後清償款項就拿回去等情，並不相同，參以
    被告於案發時所為之供述，通常較少受干預及權衡利害得失
    ，所言應較接近真實可採信，及被告為警查獲時，經警員對
    其採集尿液送檢驗結果確實分呈MDMA、愷他命陽性反應，有
    臺灣尖端先進生技醫藥股份有限公司95年7 月14日濫用藥物
    檢驗報告1 份附卷可佐，亦與被告於該次警詢及同日移送檢
    察官偵訊時所為前揭供述相符合，再徵諸，毒品向來為政府
    重點查緝之目標，且涉及毒品犯罪，刑責尤重，持有毒品或
    從事不法毒品交易者，莫不謹慎小心，防止遭警員查獲，而
    以被告僅知對方為綽號「陳大哥」之人，對於該人之真實姓
    名、年籍、住址等詳細資料均無所知情形觀之，顯見被告與
    該綽號「陳大哥」之人並不相熟識，彼此間應無一定之信任
    ，綽號「陳大哥」之人當無可能將本案數量頗多之毒品當作
    抵押債務之用，日後承擔在向被告贖回時，被告若已報警處
    理，而遭致警員查獲己身風險之理，是被告所辯係因綽號「
    陳大哥」之人無法支付伊消費款，而將扣案毒品與電子磅秤
    等物品當作抵押物，日後再贖回云云，顯屬虛構之詞，不足
    採信。本案應係被告以供己施用之意而向綽號「陳大哥」之
    人以69,000元代價同時購入前開扣案第二級、第三級毒品之
    事，甚為明確。
  (三)又被告雖係以供己施用之意而買入上開第二級、第三級毒品
    ，然以被告於本院審理中供稱：愷他命每天都會施用，1 天
    約使用5 公克左右，MDMA（屬兼含安非他命成分之藥錠）、
    大麻則很少使用，只有與朋友在一起時才會施用大麻與MDMA
    等語（見本院95年8 月17日審判筆錄第35頁），足見被告平
    日除施用第三級毒品愷他命外，第二級毒品施用之數量非多
    ，而被告本次所購入上開含第二級毒品大麻成分之煙草、含
    第二級毒品MDMA及安非他命成分之藥錠、第三級毒品愷他命
    量甚為龐大，且依毒品容易受潮、變質、不易保存之特性，
    被告取得如此高量之毒品，已與其己身或一般施用者，食用
    毒品所需持有之毒品量，顯不相當。再者，本件尚查獲電子
    秤1 台、分裝袋2, 000個、夾鍊袋100 個、分裝杓1 支等物
    ，而被告前有施用毒品素行，此有臺灣高等法院被告前案紀
    錄表1 份在卷可稽，如本案查扣之第二級、第三級毒品僅供
    被告個人吸食使用，衡情被告應無需使用電子磅精確秤用，
    亦不須準備多量分裝袋、夾鍊袋，將毒品予以分裝之必要，
    依此，堪認被告向綽號「陳大哥」之人買入前開第二級、第
    三級毒品後非僅供自己施用而已。又查，電子磅秤、分裝袋
    、夾鍊袋等物，均係一般販毒者用以秤重、分裝毒品後，買
    賣交易毒品所必備之物，及被告於本院審理再供稱：愷他命
    毒品原本只有2 包，伊將其中1 包取出部分愷他命，並用電
    子磅秤量數量，而分裝成數量約相等之8 包愷他命毒品，伊
    將該分裝完成之8 包毒品放置在背包內，要帶回家中吸食使
    用，就遭警查獲等語（見本院95年8 月17日審判筆錄第36
    頁），顯見被告已著手以電子磅秤，將購入之第三級毒品愷
    他命量秤後，分裝成數量均等同之8 包愷他命毒品，然若如
    被告所稱該8 包愷他命毒品係欲由租屋處攜回家中吸食使用
    ，則被告單純供己施用，大可將其所取出之愷他命以塑膠袋
    裝盛為1 包攜帶返家，嗣於需施用時，再取供己吸食之份量
    即可，又豈需大費周章先以電子磅秤將取出之愷他命毒品量
    秤重量後，予以分裝成數量均等同之8 包愷他命毒品之理，
    反觀，被告此部分分裝毒品所為，與一般販毒者買入大量毒
    品後予以分裝牟利之販毒方式相符合，益徵被告在供己施用
    原因而持有上開第一級、第二級毒品狀態中，有將該買入大
    量之毒品，以電子磅秤及分裝袋予以分裝，並伺機販售牟利
    之情。
  (四)綜上所述，被告前開辯解，顯係卸責之詞，不足採信。事證
    明確，被告犯行，洵堪認定。
二、論罪部分：
  (一)查被告行為後，刑法業於94年2 月2 日公布，於95年7 月1
    日施行，其中修正刑法第2 條、第55條。按行為後法律有變
    更者，適用行為時之法律，但行為後之法律有利於行為人者
    ，適用最有利於行為人之法律，現行刑法第2 條第1 項訂有
    明文。此條規定乃與刑法第1 條罪刑法定主義契合，而貫徹
    法律禁止溯及既往原則，係規範行為後法律變更所生新舊法
    律比較適用之準據法，是刑法第2 條本身雖經修正，但刑法
    第2 條既屬適用法律之準據法，本身尚無比較新舊法之問題
    ，應一律適用裁判時之現行刑法第2 條規定以決定適用之刑
    罰法律，先予辨明。又以本次刑法修正之比較新舊法，應就
    罪刑有關之共犯、未遂犯、想像競合犯、牽連犯、連續犯、
    結合犯，以及累犯加重、自首減輕暨其他法定加減原因（如
    身分加減）與加減例等一切情形，綜其全部罪刑之結果而為
    比較，最高法院95年5 月23日著有95年度第8 次刑庭會議決
    議可資參照。查：修正後刑法第55條關於想像競合犯之規定
    ，雖仍以一罪論，惟不得科以較輕罪所定最輕本刑以下之刑
    ，而此科刑之限制，為法理之明文化，非屬法律之變更（參
    見最高法院95年度第8 次刑庭會議），不生比較適用之問題
    。是依前揭最高法院決議及修正後刑法第2 條第1 項前段、
    後段規定之「從舊、從輕」原則用，自應依修正前刑法之相
    關規定予以論處。
  (二)按毒品危害防制條例第4 條第2 項之販賣第二級毒品罪，不
    以販入之後復行賣出為要件；祇須以營利為目的，販入或賣
    出，有一於此，即已成立。而同條例第5 條第2 項之意圖販
    賣而持有第二級毒品罪，係指基於販賣以外之其他原因而持
    有，嗣始起意售賣者而言。因此行為人持有第二級毒品，有
    以主觀上營利售賣意圖而販入第二級毒品，其雖未及賣出，
    仍應論以販賣第二級毒品罪既遂罪責；或非以營利售賣意圖
    而販入，或因其他原因而持有第二級毒品罪，嗣起意圖利售
    賣，著手於販賣行為未及賣出，即應成立販賣第二級毒品未
    遂罪責；如非以營利售賣意圖而販入，或因其他原因而持有
    ，嗣起意圖利售賣，尚未著手於賣出行為，始成立意圖販賣
    而持有第二級毒品罪責（最高法院86年度台上字第2933號、
    90 年 度台上字第2046號判決參照）。本件被告既係在供己
    施用之意向綽號「陳大哥」之人購入本案第二級、第三級毒
    品，並持有後，始另行起意營利販賣，而持有上開第二級、
    第三級毒品，如前所述，故核被告所為，係犯毒品危害防制
    條例第5 條第2 項、第3 項之意圖販賣而持有第二級、第三
    級毒品罪。其持有第二級、第三級毒品之低度行為，為意圖
    販賣而持有第二級、第三級毒品之高度行為所吸收不另論單
    純持有第二級、第三級毒品罪。被告同時意圖販賣而持有上
    開大麻、MDMA、安非他命及愷他命等第二級、第三級毒品，
    應依修正前刑法第55條想像競合犯規定，應從一重之意圖販
    賣而持有第二級毒品罪處斷。再按裁判上一罪之想像競合犯
    之自首，須在全部犯行均未被發覺前申告犯行並接受裁判，
    始能成立。本案警員對被告進行盤查時，被告固先主動交付
    第三級毒品愷他命予警員，然被告意圖販賣而持有之第二級
    大麻、MDMA、安非他命毒品，則係經警在被告住處執行搜索
    而查獲，並非被告主動提出等情，如前所述，是被告並非在
    全部犯行均未被發覺前申告犯行並接受裁判，自不符合自首
    要件；又被告雖於94年6 月間，經警員另查獲其因意圖販賣
    而持有第三級毒品愷他命乙事，有臺灣桃園地方法院檢察署
    檢察官94年偵字第10830 號起訴書1 份，然被告此部分犯行
    ，與本案意圖販賣而持有第二級、第三級毒品時間相隔有8
    月之久，前後兩次犯行在時間上，並無密接性，再觀諸兩案
    雖均屬意圖販賣而持有毒品，惟被告持有毒品種類、數量，
    亦不盡相同，實難難認係基於概括犯意而為，是本院認被告
    於前案後再犯本案，應係另行起意而為，與前案並無連續犯
    之裁判上一罪，均併此說明。審酌被告正值年輕，意圖營利
    販賣而持有第二、三級毒品，其所為助長毒品氾濫社會，嚴
    重影響社會善良風俗及人民身體健康，參酌被告犯罪動機、
    目的、手段、所生危害、持有毒品之種類及數量、犯後猶飾
    詞否認，未見悔意之態度等一切犯罪相關情狀，量處如主文
    所示之刑。又本諸前述理由，本院認科以有期徒刑5 年10月
    即足收懲儆被告之效，公訴人求處有期徒刑8 年，自屬過重
    ，要難依其所請。
三、沒收部分：
    按毒品危害防制條例第18條第1 項之規定，得諭知沒收並銷
    燬之者，以查獲之毒品及專供製造或施用毒品之器具為限，
    並不及於毒品之外包裝。扣案之毒品外包裝既係用於包裹毒
    品，防其裸露、潮濕，便於攜帶販賣，亦係供販賣毒品所物
    ，應併依毒品危害防制條例第19條第1 項之規定宣告沒收之
    ，方屬適法（最高法院88年度臺上字第5033號判決參照）。
    查：
  (一)扣案含第二級毒品大麻成分之煙草8 包（驗餘淨重149.59公
    克）、含第二級毒品MDMA及安非他命成分之藥錠1 包（驗餘
    淨重30公克），係屬毒品危害防制條例第2 條所定之第二級
    毒品，不問屬被告與否，均應依毒品危害防制條例條例第18
    條第1 項前段之規定，諭知沒收銷燬之。
  (二)扣案之愷他命10包（驗餘淨重197.89公克），係屬第三級毒
    品，依毒品危害防制條例第18條第1 項中段之規定應沒入銷
    燬之，惟沒入銷燬其性質屬行政秩序罰，屬行政機關依行政
    程序科罰之權限，法院自不得諭知沒入銷燬（最高法院92年
    度台上字第2718號判決意旨可資參照），然該扣案之第三級
    毒品愷他命10包，既係被告所有且供本案犯罪所用之物，應
    依同條例第19條第1 項規定宣告沒收之。
  (三)本案所查獲之含第二級毒品大麻成分之煙草8 包、含第二級
    毒品MDMA及安非他命成分之藥錠1 包、第三級毒品愷他命10
    包，均係各以塑膠袋裝盛毒品（參見本案前揭毒品鑑定書所
    示）；另扣案電子磅秤1 台、分裝袋2,000 個、夾鍊袋100
    個、分裝杓1 支等物，均為被告所有且俱供作被告意圖販賣
    第二級、第三級毒品所用之物，自應依毒品危害防制條例第
    19條第1 項之規定宣告沒收之。
  (四)至扣案現金41,300元、行動電話3 支等物，屬一般人隨身攜
    帶使用或家庭內所置放之物品，並無證據證明係被告供本案
    犯罪所用之物，爰不對之為沒收之諭知。
據上論斷，應依刑事訴訟法第299 條第1 項前段、毒品危害防制
條例第5 條第2 項、第3 項、第18條第1 項前段、第19條第1 項
，修正後刑法第2 條第1 項前段、刑法第11條、修正前第55條之
規定，判決如主文。
本案經檢察官何嘉仁到庭執行職務。
中    華    民    國    95    年    8     月    31    日
                  臺灣桃園地方法院刑事第七庭
                      審判長法  官  林惠霞
                            法  官  劉為丕
                            法  官  賴淑美
以上正本證明與原本無異。
如不服本判決，應於送達後10日內，向本院提出上訴狀。
                            書記官  陳育君
中    華    民    國    95    年    8     月  31    日
附錄：本案論罪科刑法條全文
毒品危害防制條例第5條第2項
意圖販賣而持有第二級毒品者，處5年以上有期徒刑，得併科新
臺幣5百萬元以下罰金。


司法院資訊處製作；財團法人民間司法改革基金會備份。
